【裁判字號】    88,訴,1797
【裁判日期】    890512
【裁判案由】    給付醫療費
【裁判全文】
臺灣臺南地方法院民事判決  八十八年度訴字第一七九七號
    原      告  中央健康保險局南區分局
    法定代理人  乙○
    訴訟代理人  向文英律師
    被      告  甲○○○○○○.
    訴訟代理人  蔡清河律師
右當事人間請求給付醫療費事件，本院判決如左：
    主    文
被告應給付原告新台幣參佰參拾捌萬壹仟零拾玖元及自民國八十八年九月二十二日起
至清償日止，按週年利率百分之五計算之利息。
訴訟費用由被告負擔。
本判決於原告以新台幣壹佰拾參萬元或等值之可轉讓定期存單供擔保後得假執行。
    事    實
甲、原告方面：
    一、聲明：求為判決：除假執行擔保金額外，如主文所示。
    二、陳述：
        （一）緣被告為原告於八十四年三月一日依全民健康保險法（以下簡稱健保
              法）及相關規定簽定之特約醫事服務機構之基層醫療單位，特約有效
              期間自八十四年三月一日起至八十七年二月二十八日止，此有被告申
              請承辦全民健保保險特診約所申請書、基本資料表、費用劃撥轉帳資
              料卡暨雙方所訂合約書為憑。
        （二）詎被告樊傳傑與訴外人陳振財共同基於為自己不法所有之常業詐欺犯
              意聯絡，由未取得醫師資格不得執行醫療業務之陳振財以每月十萬元
              之薪津僱請被告在台南縣安定鄉港南村二０六－三號開設「良信診所
              」，並以被告名義辦理全民健康保險醫療業務，成為全民健康保險特
              約診所，二人輪流看診、處分、用藥，暨有處方健保不給付之藥（川
              貝枇杷膏、羊乳片、易而善及腦力寶），以不實之處方箋向原告申報
              醫療費用，達新台幣（下同）三百三十八萬一千零十九元。
        （三）按「因故意或過失不法侵害他人權利者，負損害賠償責任」，民法第
              一百八十四條第一項前段定有明文。被告與陳振財二人共謀向原告詐
              欺，由被告填寫申請書，偽稱「良信診所」之負責醫師為其本人，隱
              瞞將與無醫師資格之陳振財共同診療之事實，使原告陷於錯誤而與之
              訂立「全民健康保險特約醫事服務機構合約」，並給付被告三百三十
              八萬一千零一十九元，被告之詐欺犯行顯係侵害原告之權利。而原告
              若知被告將與不具醫師資格之陳振財共同執業，當不致給付該款項，
              故該三百三十八萬一千零一十九元均係原告所受之損害。又「以不正
              當行為或以虛偽之證明、報告、陳述而領取保險給付或申報醫療費用
              者．．．，保險醫事服務機構因此領取之醫療費用，得在其申報應領
              費用內扣除」，健保法第七十二條定有明文；另「乙方（即被告）申
              請之醫療費用，應可歸責於乙方之事由者，由乙方負責，經甲方查核
              發現已核付者，應予追扣」、「乙方申請之醫療費用．．．俟審核完
              竣如有溢付，甲方得予乙方申報之醫療費用內逕予追扣。」，兩造訂
              立之全民健康保險特約醫事服務機構合約第二十六條第一項第六款、
              第二十條亦有約定。被告以不正當行為及虛偽之報告、陳述向原告領
              取保險給付及申報醫療費用達三百三十八萬一千零一十九元。爰依侵
              權行為損害賠償請求權、健保法第七十二條、兩造合約第二十六條第
              一項第六款、第二十條，提起本訴。
    三、被告答辯後之陳述：
        （一）按「若僅知受損害及行為人，而不知其行為之為侵權行為，則無從本
              於侵權行為請求賠償，時效即無從進行。」最高法院八十五年度臺上
              字第二０四四號判決參照。本件中，原告本於侵權行為請求被告為損
              害賠償，在法院未經認定被告確有與訴外人陳振財共同基於詐欺之犯
              意連絡，以不實之申請單詐取醫療費用時，原告實無從知悉被告之行
              為係為侵權行為，而得向被告本於侵權行為請求賠償，是於原告收受
              法院判決前，本件時效無從進行，是本件時效自八十七年間收受判決
              送達距今亦未逾二年，損害賠償之請求權自未罹於時效，請鈞院斟酌
              。更何況，本件原告請求被告給付之債權，係由被告非親自看診，及
              依健保法相關法規，被告以非健保給付項目請領醫療費用等，依兩造
              合約，被告無收領之法律關係而收取，即屬無法律上原因而受有利益
              ，亦致原告受有損害，原告亦可併依不當得利之規定請求被告返還該
              利益。爰併依不當得利返還請求權請求被告返還如訴之聲明所示金額
              予原告。
        （二）復按「請求權，因十五年間不行使而消滅。但法律所定期間較短者，
              依其規定」，民法第一百二十五條定有明文。本件原告起訴請求被告
              給付原告三百三十八萬一千零一十九元，除依侵權行為為請求外，尚
              併依兩造全民健康保險特約醫事服務機構合約第二十六條第一項第六
              款、第二十條之約定及全民健康保險法第七十二條之規定為請求，而
              此請求權，法律並無特別規定其時效，是依前揭民法第一百二十五條
              之規定，應適用十五年之長期時效規定。是原告依契約約定及健保法
              規請求被告為給付，亦未罹於時效而消滅，被告亦有給付之義務，併
              予敘明，請鈞院審酌。
        （三）按原告係併依民法第一百八十四條第一項前段侵權行為損害賠償請求
              權、第一百七十九條不當得利返還請求權、全民健康保險法第七十二
              條暨兩造合約第二十六條第一項第六款、第二十條之規定請求被告為
              訴之聲明第一項之給付。
        （四）查被告雖以原告於本件起訴後又追加民法第一百七十九條不當得利返
              還請求權認不合法而為抗辯，惟按「不當得利返還請求權與損害賠償
              請求權，法律上之性質雖有未同，但訴訟上所據之事實如屬同一，則
              原告起訴時雖係基於侵權行為之法律關係，然在訴訟進行中於他造為
              時效之抗辯後，亦不妨再基於不當得利之請求權而為主張」（最高法
              院五十六年台上字第三０六四號判例參照）。原告自得追加民法第一
              百七十九條不當得利返還請求權為請求。更何況，依新修正民事訴訟
              法第二百五十五條但書第二款「請求之基礎事實同一者」，亦允許為
              訴之追加，是原告追加不當得利返還請求權並無不合法之處，請鈞院
              審酌。
        （五）查原告與被告間所訂全民健康保險特約醫事服務機構合約乃屬私法上
              契約，且依全民健康保險法第七十二條、合約第二十條、第二十六條
              第一項第六款，均屬原告就被告以不正當行為或以虛偽之證明、報告
              、陳述或溢領而領取保險給付或申報醫療費用者，因此領取之醫療費
              用，得予追償，追扣之規定，自是請求權之基礎，此參照兩造合約第
              三十五條規定「乙方為公立醫療機構或財團法人之醫療機構，對於甲
              方『求償之醫療費用或賠償金』，其負責醫師應負連帶賠償責任」。
              前揭規定均為請求權基礎之規定，原告得憑以向被告為求償醫療費用
              或賠償金。而此亦有實務判決同此認定，特檢附供鈞院參酌。
        （六）末查被告以詐術取得二百六十四萬元之部份，原告憑以請求之金額，
              除有臺灣臺南地方法院八十六年度易字第二０四五號刑事確定判決認
              定屬實外，且以被告並未表示不服提起上訴而確定在案。是以原告之
              請求自無不當。此鈞院亦已調閱刑事卷宗可供參酌，且當初案發時亦
              已扣得病歷表乙冊、錄影帶可供查證，執行搜證訊問之法務部調查員
              亦可傳喚訊明，又依新修正民事訴訟法第二百二十二條規定「當事人
              已證明受有損害而不能證明其數額或證明顯有重大困難者，法院應審
              酌一切情狀後仍認損害數額之證明仍嫌不足，亦併請依法認定損害數
              額，俾保權益。
        （七）查被告與訴外人陳振財共同基於常業詐欺犯意聯絡，與未具醫師資格
              之陳振財共同執業，並以不正當行為及虛偽之報告、陳述，向原告詐
              取醫療費用之不法犯行，業經鈞院以八十六年度易字第二０四五號刑
              事判決有罪在案，且經原告以被告實際看診比例核計被告詐領之醫療
              費用為三百三十八萬一千零十九元，茲再補檢呈刑事判決書、溢付款
              、醫療費用明細表以資證明。
    三、證據：提出全民健康保險特約診所申請書影本一件、基本資料表影本一件、
              費用劃撥轉帳資料卡影本一件、全民健康保險特約醫事服務機構合約
              影本一件、原告八十六年十月十四日健保南門字第八六０四七六六四
              號函影本一件、本院八十六年度易字第二０四五號刑事判決影本一件
              、溢付款明細表一紙、醫療費用付款明細表二紙、其他應收款分戶帳
              明細表三紙、本院八十七年度重訴字第二六四號及八十八年度訴字第
              一三五０號、同年度訴字第一八０四號、同年度保險字第六號民事判
              決影本各一件。
乙、被告方面：
    一、聲明：求為判決：駁回原告之訴。
    二、陳述：
        （一）本件損害賠償請求權，已罹於時效：
          １、按因侵權行為所生之損害賠償請求權，自請求權人知有損害及賠償義
              務人時起，二年間不行使而消滅，為民法第一百九十七條第一項所明
              定，而關於侵權行為損害賠償請求權之消滅時效，應以請求人實際知
              悉損害及賠償義務人時起算，不須以知悉賠償義務人因侵權行為所購
              成之犯罪行為被檢察官起訴，或法院判決有罪為準（最高法院七十二
              年臺上字第七三八號判決意旨參照）。
          ２、原告以本件被告樊傳傑及訴外人陳振財共同涉犯詐欺等案，業經臺灣
              高等法院臺南分院以八十七年度上易字第一二八二號判決有罪確定，
              進而於八十八年九月十三日向  鈞院提起本件民事請求侵權行為損害
              賠償事件，惟查原告於「八十六年八月二十九日」即派員協同法務部
              調查局臺南縣調站人員前往被告駐診之「良信診所」搜索，並於上開
              調查站內接受健保局之業務訪查（請參附件判決事實欄所載文意），
              因此縱被告確有上開判決所指行為，亦因原告已於八十六年一月二十
              九日即已知悉該局受有損害及賠償義務人為何人（按至遲於「八十六
              年三月十八日」檢察官提起公訴時，亦應知悉），雖原告曾於八十六
              年十月十四日發函請求被告返還聲明之價額，卻又延宕至「八十八年
              九月十三日」始起訴請求被告賠償，揆諸前開法規及判例意旨，原告
              之侵權行為損害賠償請求權不僅未於八十六年十月十四日請求後六個
              月內起訴致時效不中斷，且更於起訴時因已罹於時效規定，其請求自
              屬無理由。
        （二）原告就其所受損害之數額，依法應負舉證之責任：
          １、按關於損害賠償之訴，法院應斟酌當事人實際所受之損害，以為判決
              之標準（最高法院四十九年臺上字第一二四號判例意旨參照）。而當
              事人主張有利於己之事實，就其事實有舉證之責任，民事訴訟法第二
              百七十七條定有明文，本件被上訴人既主張上訴人夫妻共同侵權行為
              ，訴求判命連帶賠償損害，則關於上訴人如何共同侵權行為，及被上
              訴人權利如何受有損害各節，即應由被上訴人負舉證之責（最高法院
              七十年度臺上字第六一號判例意旨參照）。
          ２、原告以被告與訴外人陳振財共同基於常業詐欺犯意聯絡，與未具醫師
              資格之陳振財共同執業，並以不正當行為及虛偽之報告，向原告詐取
              醫療費用計三百三十八萬一千零十九元整，原告雖片面提出溢付款、
              醫療費用明細表以茲證明其損失額，惟上開數額究係如何取得？有何
              憑據？何以與前開刑案所認定之數額為二百六十四萬差距如此大？因
              此原告對聲明返還之數額究係依據陳振財於前開刑案之警訊筆錄稱：
              「．．．自八十三年十一月間，良信診所營業後，我就偶爾有幫病患
              看診，看診的病患約佔整個診所病患數之十分之二．．．」之供詞為
              據，而依其二人看診比例核算，而別無其他佐證？抑或係依據扣案之
              病歷表（實際上僅扣得二十九份病歷資料）核算陳振財實際看診數目
              ，每次看診所收費用等情計算乙節，及調查局及健保局人員既未曾在
              「良信診所」扣得任何非健保給付藥品，則原告究係如何核算此部份
              溢領之醫療費用等情，並未提出證明，參酌上開判例意旨，倘原告無
              法就所請賠償金額提出確切之證據及說明，其請求自屬無理由。
        （三）綜上所述，縱認被告確有上開刑事判決所指詐欺事實，然就本件損害
              賠償事件而言，亦因原告遲誤消滅時效期間，而使請求權罹於時效，
              被告依法自得拒絕給付，況原告並未提出被告確實溢領三百三十八萬
              一千零十九元之確實證明，自難認其訴有理由。
        （四）被告不同意原告追加之新訴：
              按「訴狀送達後，原告不得將原訴變更或追加他訴」，民事訴訟法第
              二百五十五條第一項定有明文，而本件原告於八十八年九月十三日即
              具狀請求鈞院判令被告給付原告三百三十八萬餘元，經竟又於被告收
              受上開起訴狀後另狀追加不當得利返還請求權之訴，實已違反上開規
              定，因此被告特具狀表明拒絕同意原告追加後訴之意旨，此合先敘明
              。
        （五）本件原告於準備書狀以：「按『若僅知受損害及行為人，而不知其行
              為之為侵權行為，則無從本於侵權行為請求賠償，時效即無從進行。
              』最高法院八十五年度臺上字第二０四四號判決參照。本件原告本於
              侵權行為請求被告為損害賠償，在法院未經認定被告確有與訴外人陳
              振財共同基於詐欺之犯意連絡，以不實之申請單詐取醫療費用時，原
              告實無從知悉被告之行為係侵權行為，而得向被告本於侵權行為請求
              賠償，是於原告收受法院判決前，本件時效無從進行，而主張本件時
              效自八十七年間收受判決送達距今亦未逾二年，損害賠償之請求權未
              罹於時效云云，顯然無據。
        （六）健保法第七十二條及兩造所訂全民健保特約醫事服務機構合約第二十
              條、第二十六條第一項第六款均不得成為本件請求權之基礎：
              原告起訴除依民法第一百八十四條之規定請求外，復以健康保險法第
              七十二條及兩造前訂之全民健康保險特約醫事服務機構合約第二十六
              條第一項第六款、第二十條之規定為依據，訴請被告賠償原告之損失
              ，惟後三者實難成為本件請求權基礎，蓋：
          １、由健保法第七十二條：「以不正當行為或以虛偽之證明、報告、陳述
              而領取保險給付或申報醫療費用者，按其領取之保險給付或醫療費用
              處以二倍罰鍰。其涉及刑責者，移送司法機關辦理，保險醫事服務機
              構因此領取之醫療費用。得在其申報應領費用內扣除」之規定，可知
              該條前段乃行政罰之規定，而與損害賠償請求權無涉，至於該條後段
              之規定（即保險醫事服務機構因此領取之醫療費用，得在其申報應領
              費用內扣除），係指健保局給付醫療費用予某保險醫療服務機關後，
              發現該保險醫事服務機關曾有以不正當行為領取或申報醫療費用者，
              健保局得於該醫療單位他次申報應領費用（即以核准但未領取之費用
              ）內扣除上開不實費用而言，應屬行政行為之依據，自亦不得作為本
              件請求被告賠償之請求依據。
          ２、而再由上開合約第二十條：「乙方申請之醫療費用，甲方應於收到申
              請文件之日起六十日內完成申請費用之核付。前項申報案件，須補件
              或更正資料者，其核付日期自補件或更正資料送達之日起算。乙方如
              採電子資料申報者，甲方未能如期於上述期限核付時，應全額暫付。
              俟審核完竣如有溢付，甲方得於乙方申報之醫療費用內逕予追加」規
              定之意旨觀之，亦屬健保局核付後發現有溢付之情形，則得於醫療單
              位之申報之醫療用（尚未給付）內逕予追扣之權宜措施，應屬形成權
              之性質，核與本件係健保局給付於被告所屬診所後而欲請求返還或請
              求損害賠償之情形有間，因此原告亦不得據該合約第二十條之規定請
              求被告給付或返還任何費用。
          ３、又上開合約第二十六條第六款規定：乙方申請之醫療費用，有其他應
              可歸責於乙方之事由者，由乙方負責，經甲方查核發現已核付者，應
              予追扣。其謂「追扣」而非「追繳」或「追還」，係指健保局查核發
              現有可歸責醫療單位之事由，而已核付之情形，得於該醫療單位申報
              之醫療費用（尚未給付）逕予追扣，乃屬醫療單位於另次有所申領給
              付，始有健保局於該另次申領給付數額中加以扣減之餘地，倘無申領
              給付之情形，自無追扣之可言。本件被告對原告現並無申領任何給付
              ，揆諸前揭說明原告自無追扣之標的、對象，更無以憑之為本件請求
              之依據，從而，被告此部分之請求，亦屬無理由。
          ４、又按原告與特約醫院或診所所成立之特約屬公法上之附合契約，契約
              當事人只限於原告與特約醫院或診所，醫師個人並非契約當事人，不
              直接受到該公法契約之拘束。本件「良信診所」雖名義上以被告為負
              責人，然陳振財始為實際負責人，被告僅係受僱醫師，此有原告提出
              憑為證據之八十六年度易字第二０四五號刑事判決可稽，揆諸前開說
              明，被告既為「良信診所」實際負責人陳振財所僱請，原告自不得憑
              其與良信診所間所為本件合約，向被告個人有所請求，從而，原告提
              起本件請求，自屬無理由。
        （七）原告應舉證說明其所受損害之數額之依據：
              原告就其受損害之數額之依據乙節，依法應負舉證責任。詎原告迄今
              尚未就此部分數額是否係根據前開刑案另一被告陳振財之供述或係依
              據扣案之病歷表（但實際僅扣得二十九份病歷資料）實際核算陳振財
              看診數目，每次看診所收費用等情實際計算而來，抑或有其他計算依
              據提出說明，又通常醫療費用主要有二部分，一為醫師診治費，一為
              藥劑費，倘認陳振財看診部分，不得請領健保給付，應屬醫師診治費
              ；藥劑費部分，縱認陳振財看診，亦有對病患給藥，此部分之藥劑費
              ，應不在追加之範圍內，因此倘原告無法就所請賠償金額提出確切之
              證據及說明，其請求自屬無理由。
    三、證據：提出台灣高等法院台南分院八十七年度上易字第一二八二號刑事判決
              影本一件。
丙、本院依職權調取台灣高等法院台南分院八十七年度上易字第一二八二號刑事卷宗
    （含本院八十六年度易字第二０四五號刑事卷宗）。
    理    由
甲、程序方面：
    按訴狀送達後，原告不得將原訴變更或追加他訴。但有下列各款情形之一者，不
    在此限：（一）被告同意者。（二）請求之基礎事實同一者。（七）不甚礙被告
    之防  及訴訟之終結者，民事訴訟法第二百五十五條第一項第一、二、七款定有
    明文。本件原告本依侵權行為損害賠償請求權、全民健康保險法第七十二條規定
    及兩造所訂「全民健康保險特約醫事服務機構合約」第二十六條第一項第六款暨
    第二十條規定提起本訴，嗣於八十八年十月二十九日訴訟進行中，另追加不當得
    利之法律關係，為被告所不同意，然因與本訴請求之基礎事實同一，且不甚礙被
    告之防  及訴訟之終結，爰准許原告為該訴之追加，合先敘明。
乙、實體方面：
一、本件原告主張：被告甲○○○○○○○為原告依全民健康保險法（以下簡稱健保
    法）及相關規定簽定之特約醫事服務機構之基層醫療單位，詎被告樊傳傑與訴外
    人陳振財共同基於意圖為自己不法所有之常業詐欺犯意聯絡，由未取得醫師資格
    不得執行醫療業務之陳振財以每月十萬元之代價僱請被告在台南縣安定鄉港南村
    二０六之三號開設「良信診所」，並以被告名義與原告簽訂全民健康保險特約醫
    事服務機構合約，辦理全民健康保險醫療業務，成為全民健康保險特約診所，二
    人輪流看診、處方、用藥，暨處方健保不給付之藥（川貝枇杷膏、羊乳片、易而
    善及腦力寶）而以不實之處方箋向原告申報醫療費用，達三百三十八萬一千零十
    九元。爰依侵權行為損害賠償請求權、健保法第七十二條、兩造合約第二十六條
    第一項第六款、第二十條及不當得利之法律關係，提起本訴等情。
二、被告則以：本件損害賠償請求權，已罹於時效，及原告就其所受損害之數額應負
    舉證之責任，健保法第七十二條及兩造所訂全民健保特約醫事服務機構合約第二
    十條、第二十六條第一項第六款不得成為本件請求權之基礎，且被告既為「良信
    診所」實際負責人陳振財所僱請，原告自不得憑其與良信診所間之本件合約，向
    被告個人有所請求等語，資為抗辯。
三、經查：原告主張被告樊傳傑為設於台南縣安定鄉港南村二０六之三號「良信診所
    」之負責醫師，依健保法及相關規定與原告簽訂全民健康保險特約醫事服務機構
    合約，成為特約醫事服務機構之基層醫療單位，詎被告樊傳傑竟與訴外人陳振財
    共同基於意圖為自己不法所有之詐欺犯意聯絡，由未取得醫師資格不得執行醫療
    業務之陳振財以每月十萬元之代價僱請被告，二人在「良信診所」內輪流看診、
    處方、用藥，及處方健保不給付之「川貝枇杷糖」、「羊乳片」、「易而善腦力
    寶」等藥，而以不實之處方箋向原告申報醫療費用之事實，業據提出與其所述相
    符之全民健康保險特約診所申請書影本一件、基本資料表影本一件、費用劃撥轉
    帳資料卡影本一件、全民健康保險特約醫事服務機構合約影本一件、原告八十六
    年十月十四日健保南門字第八六０四七六六四號函影本一件、本院八十六年度易
    字第二０四五號刑事判決影本一件、溢付款明細表一紙、醫療費用付款明細表二
    紙、其他應收款分戶帳明細表三紙等為證，並經本院調取台灣高等法院八十七年
    度上易字第一二八二號刑事歷審卷宗查明無訛，被告樊傳傑對於其與訴外人陳振
    財共同基於意圖為自己不法所有之概括犯意聯絡，由未取得醫師資格不得執行醫
    療業務之陳振財以每月十萬元之代價僱請被告，由二人在診所輪流看診、處方、
    用藥，並明知「川貝枇杷糖」、「羊乳片」、「易而善腦力寶」等藥物均非屬健
    保局給付之藥品，竟於病患要求給付前開藥物時，於未經診療行為，即於健保卡
    上加蓋一格或三格，或一次蓋三張健保卡，每張一格後，給予前開非屬健保局給
    付藥物，並由二人於業務上所掌之處方簽虛偽填載診療紀錄及健保局給付之藥品
    ，連續據以向健保局請領醫療費用，致原告陷於錯誤而依上開合約為給付之事實
    亦不爭執，自堪認原告之上開主張為真實。
四、按以不正當行為或以虛偽之證明、報告、陳述而領取保險給付或申報醫療費用者
    ，保險醫事服務機構因此領取之醫療費用，得在其申報應領費用內扣除，為全民
    健康保險法第七十二條所明定。又特約醫事服務機構申請之醫療費用，中央健康
    保險局未能如期於收到申請文件之日起六十日之期限內完成申請費用之核付時，
    應全額暫付，俟審核完竣如有溢付，中央健康保險局得於特約醫事服務機構申報
    之醫療費用內逕予追扣；再特約醫事服務機構申請之醫療費用，有其他可歸責於
    特約醫事服務機構之事由者，由特約醫事服務機構負責，經中央健康保險局查核
    發現已核付者，應予追扣，亦為兩造所訂全民健康保險特約醫事服務機構合約第
    二十條及第二十六條第一項第六款所明定。前開全民健康保險法及兩造合約內所
    指「在其申報應領費用內扣除」或「在特約醫事服務機構申報之醫療費用內逕予
    追扣」者，應屬私法上權利義務之約定，且均係指於特約醫事服務機構陸續申報
    之應領醫療費用內扣除或追扣而言無疑；惟如特約醫事服務機構往後並無申報應
    領醫療費用之情形，依當事人訂約之真意，應認該特約醫事服務機構仍負有返還
    之責任，要難謂特約醫事服務機構往後並無申報應領之醫療費用即無須返還。被
    告以全民健康保險法第七十二條及兩造合約第二十條、第二十六條第一項第六款
    等規定，係屬公法上之行政行為，或形成權，或另次申領給付再予追扣之性質，
    均不得成為本件請求權之基礎云云，尚無可採。
五、再本件原告請求之金額，其中：（一）溢付金額：經中央健康保險局實付金額（
    即暫付金額）為一千二百十萬一千二百三十一元及六萬四千六百六十一元（合計
    一千二百十六萬五千八百九十二元），經審核後之金額（即核付金額）為一千一
    百四十二萬四千八百七十三元，二者相減即為溢付金額七十四萬一千零十九元（
    00000000－00000000＝７４１０１９）；（二）虛報費用：二
    百六十四萬元，業據提出被告溢付明細計算書及醫療費用付款明細表二紙暨其他
    應收款分戶帳明細表三紙為證，即訴外人陳振財亦供認自八十四年三月一日起至
    八十五年十二月止，計詐領二百六十萬元等語在卷（參調取之刑事案卷中台灣台
    南地方法院檢察署八十六年度偵字第五四五七號偵查卷宗第八頁所附業務訪查訪
    問紀錄），堪認為實在。被告抗辯原告未舉證證明損害額云云，洵非有據。
六、被告既以「良信診所」之負責醫師與原告簽訂本件全民健康保險特約醫事服務機
    構合約，從而，原告本於全民健康保險法第七十二條之規定，及兩造所訂合約第
    二十條、第二十六條第一項第六款之法律關係，請求被告給付三百三十八萬一千
    零十九元及自訴狀繕本送達翌日即八十八年九月二十二日起至清償日止，按週年
    利率百分之五計算之利息，核無不合，應予准許。
七、兩造其餘攻擊防  方法，因與本件判決結果不生影響，爰不予一一指駁論列，附
    此敘明。
八、原告陳明願供擔保，聲請宣告假執行，核無不合，爰酌定相當擔保金額准許之。
九、結論：本件原告之訴為有理由，依民事訴訟法第七十八條、第三百九十條第二項
    ，判決如主文。
中      華      民      國    八十九    年      五      月     十二     日
                                臺灣臺南地方法院民事第三庭
~B法      官  謝靜慧
右為正本係照原本作成
如對本判決上訴，須於判決送達後廿日內向本院提出上訴狀
中      華      民      國    八十九    年      五      月     十二     日
~B法院書記官  謝素嬿


司法院資訊處製作；財團法人民間司法改革基金會備份。
